臺灣彰化地方法院刑事判決
109年度簡上字第136號
上  訴  人  
即  被  告  蘇然易


上列被告因竊盜等案件，不服本院民國109年9月30日109年度簡
字第1350號第一審刑事簡易判決（聲請簡易判決處刑案號：109
年度偵字第2762號），提起上訴，本院管轄之第二審合議庭判決
如下：
    主    文
原判決關於侵占遺失物部分撤銷。
蘇然易犯侵占遺失物罪，處罰金新臺幣肆仟元，如易服勞役，以
新臺幣壹仟元折算壹日。
其餘上訴駁回。
    犯罪事實
一、蘇然易基於意圖為自己不法所有之竊盜犯意，於民國109年2
    月15日下午4時許，至彰化縣○○鄉○○路0段000號由詹凱仁、
    詹凱閔共同經營之工作室，手持木頭1根，假意請詹凱閔處
    理木頭拋光，並佯裝借用廁所，趁詹凱閔不注意之際，徒手
    竊取詹凱仁、詹凱閔共同管領、置於廁所桌面上之緬甸玉1
    塊，得手後放入外套口袋而離去（上開緬甸玉嗣經警於109
    年3月5日扣案而發還詹凱仁）。
二、蘇然易於108年7月間某日，在彰化縣永靖鄉劉厝巷路旁之田
    邊，拾獲提袋1個（裝有詹木生所有之金融卡8張，以及其妻
    許維珊所有之信用卡4張）。其明知上開物品係他人之遺失
    物，竟基於意圖為自己不法所有之侵占遺失物犯意，將上開
    金融卡、信用卡均侵占入己（上開金融卡、信用卡嗣經警於
    109年3月5日扣案而各自發還詹木生、許維珊）。
三、案經詹凱仁、詹木生訴由彰化縣警察局員林分局報告臺灣彰
    化地方檢察署檢察官偵查後聲請簡易判決處刑。
    理    由
一、本判決所引用之供述證據及非供述證據，檢察官、被告於本
    院審理時，均未爭執其證據能力，且各該證據均非屬違法取
    得之證據，應均有證據能力，復經本院於審判期日就該等證
    據進行調查、辯論，依法均得作為證據使用。
二、上訴意旨略以：原審量刑過重等語。
三、上揭犯罪事實，訊據被告坦承不諱（見偵卷第7至9頁、第49
    頁反面至第50頁、本院卷第121、193至194頁），核與證人
    即告訴人詹凱閔、詹凱仁、詹木生、被害人許維珊之證述相
    符（見偵卷第10至14頁反面、第49頁反面至第50頁、第56至
    57頁、原審卷第45至47頁），並有本院109年度聲搜字第136
    號搜索票、搜索扣押筆錄、扣押物品目錄表各1件、贓物認
    領保管單3件、監視錄影影像翻拍照片9張、現場照片4張、
    贓物照片2張、車輛詳細資料報表1件存卷可參（見偵卷第15
    至19、58頁、原審卷第51頁、偵卷第22至30、32頁），足徵
    被告自白與事實相符，可以採信。從而，被告上揭犯行堪以
    確定，應依法論科。 
四、論罪科刑：
　㈠被告如犯罪事實二所示行為後，刑法第337條固於108年12月2
    5日修正公布，並自同月27日施行，惟條文修正前、後之構
    成要件均相同，僅就罰金刑部分依刑法施行法第1條之1第2
    項本文規定將罰金數額修正提高30倍，以增加法律明確性，
    並使刑法分則各罪罰金數額具內在邏輯一致性（修正理由參
    照）。是修正前後適用結果之罰金額度並無二致，就罰金法
    定刑提高之「刑罰權規範內容」並無利或不利變更，自不生
    新舊法之比較問題，故被告此部分犯行，應逕適用裁判時之
    規定。是核被告如犯罪事實一所為，係犯刑法第320條第1項
    之竊盜罪；如犯罪事實二所為，係犯同法第337條之侵占遺
    失物罪。又被告所犯上開2罪間，犯意各別，行為互殊，應
    予分論併罰。
　㈡被告前因公共危險案件，經本院以106年度交簡字第1322號判
    決判處有期徒刑2月確定，於106年11月30日易服社會勞動執
    行完畢等情，有臺灣高等法院被告前案紀錄表1件在卷可按
    （見本院卷第171頁），被告於上開有期徒刑執行完畢後，5
    年以內故意再犯有期徒刑以上之罪即如犯罪事實一所示竊盜
    部分，符合刑法第47條第1項累犯規定。且本院審酌被告經
    有期徒刑執行完畢，竟再犯上開竊盜犯行，足認其刑罰反應
    力薄弱。從而，不因累犯之加重致被告所受刑罰因而受有超
    過其所應負擔罪責，或使其人身自由因而受過苛侵害之情形
    ，適用累犯加重之規定，核無司法院大法官釋字第775號解
    釋所稱「不符合罪刑相當原則、抵觸憲法第23條比例原則」
    之情形，是應依刑法第47條第1項之規定，就如犯罪事實一
    所示竊盜部分，加重其刑。
　㈢本案如犯罪事實二所示部分之查獲經過，係被告因犯如犯罪
    事實一所示竊盜犯嫌，經警報請檢察官指揮偵辦，而持本院
    核發之109年度聲搜字第136號搜索票，至被告住處執行搜索
    ，而於搜索過程發現上開金融卡8張、信用卡4張，而告訴人
    詹木生及被害人許維珊係經警通知後才知物品遺失等情，此
    有彰化縣警察局員林分局110年8月10日員警分偵字第110002
    2549號函及所附職務報告1件在卷可稽（見本院卷第175至17
    9頁）。又據被告供稱：上開金融卡及信用卡是放在二樓，
    員警來的時候我就直接跟警察說等語（見本院卷第192頁）
    。佐以被告於警詢時供稱：上開金融卡及信用卡是我在路邊
    拾獲的等語（見偵卷第8頁反面至第9頁）。綜合上開情形，
    可知員警是為了偵辦如犯罪事實一所示部分，而執行搜索，
    且當時告訴人詹木生及被害人許維珊並未發現物品遺失、更
    遑論報警，是以於員警執行搜索時，員警並無任何確切根據
    得為合理懷疑被告有侵占遺失物跡象。亦即，於有偵查犯罪
    權限之機關或公務員未發覺被告本案犯行前，被告即主動向
    有輔助偵查權之警員陳明如犯罪事實二所示犯行，自首並接
    受裁判，爰依刑法第62條前段之規定減輕其刑。
五、撤銷改判部分（即如犯罪事實二所示侵占遺失物部分）：
　　原審經審理結果，認為被告如犯罪事實二所示侵占遺失物部
    分，事證明確，而依刑法第337條規定論罪，判處罰金新臺
    幣（下同）8千元，並諭知易服勞役折算標準，固非無見。
    惟原審未審酌被告侵占遺失物犯行確有符合自首減刑之事由
    ；且被告與告訴人詹木生於本院審理期間，已成立調解，有
    本院110年度員司刑簡上移調字第1號調解程序筆錄在卷可查
    。從而，原判決就被告此部分犯行既有上開自首、調解等重
    要量刑參考事由未及審酌之處，則被告以量刑過重為由提起
    上訴，請求撤銷改判即有理由，應由本院就侵占遺失物部分
    撤銷改判。爰以行為人之責任為基礎，審酌被告因一時貪念
    ，侵占告訴人詹木生及被害人許維珊所有之上開物品，行為
    實有不該；惟念及被告坦承犯行，且所侵占之物各經告訴人
    詹木生、被害人許維珊領回，又被告已與告訴人詹木生成立
    調解，當場賠償3000元，有上開調解程序筆錄可參，是被告
    犯後態度尚稱良好；暨被告自述學歷為高職畢業之智識程度
    ，未婚，之前從商，罹患肺結核、憂鬱症之生活狀況（見本
    院卷第195、13至15、51、125至135頁）等一切情狀，乃量
    處如主文第2項所示之刑，併諭知易服勞役之折算標準。至
    於被告所侵占之上開金融卡、信用卡，固為其該次犯行所得
    之物，惟既均已發還告訴人詹木生、被害人許維珊，爰不予
    宣告沒收犯罪所得，併此敘明。
六、上訴駁回部分（即如犯罪事實一所示竊盜部分）：
　㈠按刑罰之量定，固屬法院自由裁量之職權行使，但仍應審酌
    刑法第57條所列各款事由及一切情狀，為酌量輕重之標準，
    並非漫無限制。在同一犯罪事實與情節，如別無其他加重或
    減輕之原因，下級審法院量定之刑，亦無過重或失輕之不當
    情形，則上級審法院對下級審法院之職權行使，原則上應予
    尊重（最高法院民國85年度台上字第2446號判決意旨參照）
    。
　㈡原審經審理結果，認為被告如犯罪事實一所示竊盜部分，罪
    證明確，而依刑法第320條第1項、第47條第1項規定論罪，
    並審酌被告犯罪情節，以及刑法第57條規定審酌各情等一切
    情狀，量處被告拘役55日，並諭知易科罰金之折算標準。經
    核原審認事用法均無違誤，且已斟酌刑法第57條所列各款事
    由及一切情狀，量刑未逾越法律所規定之範圍。且本院另審
    酌被告正值壯年，非無謀生能力，竟仍恣意行竊，侵害告訴
    人詹凱閔、詹凱仁之財產管領權，危害社會治安，所為殊有
    可議；並斟酌被告前因竊盜案件，先後經本院以105年度簡
    字第800號判決判處拘役20日、臺灣臺中地方法院以108年度
    沙簡字第124號判決判處拘役20日、本院以108年度簡字第10
    53號判決判處拘役30、30日確定，此有前揭臺灣高等法院被
    告前案紀錄表、後二案之判決各1件附卷可查（見本院卷第1
    71頁、原審卷第19至29頁），則被告經偵審教訓，竟仍再犯
    本案，顯然欠缺尊重他人財產權益及守法之觀念；兼衡被告
    所竊物品之價值；以及告訴人二人表示無調解意願之意見（
    見本院卷第59頁）；惟念及被告於犯後坦承犯行，且所竊緬
    甸玉幸經尋回而發還告訴人二人；暨被告自述學歷為高職畢
    業之智識程度，未婚，之前從商，罹患肺結核、憂鬱症之生
    活狀況等整體綜合考量後，足認原審量刑既未濫用裁量權限
    ，復無明顯過重或失輕之情形，自難認有何違法或不當之處
    ，揆諸前揭判決意旨，本院自應予以尊重。
據上論斷，應依刑事訴訟法第455條之1第1項、第3項、第364條
、第368條、第369條第1項前段，判決如主文。
本案經檢察官李秀玲聲請簡易判決處刑，檢察官劉欣雅到庭執行
職務。
中　　華　　民　　國　　110 　年　　9 　　月　　7 　　日
                  刑事第六庭    審判長法官  呂美玲
　　　　　　　　　
                                法      官  范馨元
　　　　　　　　　　　　　　　　
                                法      官  張琇涵
以上正本證明與原本無異。
不得上訴。
中　　華　　民　　國　　110 　年　　9 　　月　　7 　　日
                                書  記  官  潘佳欣